最　高　行　政　法　院　判　決　　　　　　　　　九十三年度判字第一二三三號
　　上　訴　人　財政部臺灣省北區國稅局
　　代　表　人　許虞哲
　　被 上訴 人　甲○○
右當事人間因綜合所得稅事件，上訴人對於中華民國九十二年四月九日臺北高等行政
法院九十二年度簡字第一一八號判決，提起上訴。本院判決如左：
　　主  文
原判決廢棄。
被上訴人在第一審之訴駁回。
第一審及上訴審訴訟費用均由被上訴人負擔。
　　理  由
一、本件被上訴人在原審起訴主張：(一)本件爭執僅在原處分核定被上訴人配偶有取自
    訴外人黃錦秀新臺幣（下同）二八九、一八三元之租賃所得部分。(二)按「認定事
    實，須憑證據，不得出於臆測，此項證據法則，自為行政訴訟所適用。」「行政
    官署對於人民有所處罰，必須確實證明其違法之事實。倘不能確實證明違法事實
    之存在，其處罰即不能認為合法。」本院六十一年判字第七十號、三十九年判字
    第二號著有判例。訴外人黃錦秀、張長岸、曾桂香、楊偉良、陳麗鳳等五人八十
    三年間並未給付租金予被上訴人之配偶，上訴人該年度並未核課租賃所得，上訴
    人稱黃錦秀八十四年度給付被上訴人配偶租金五○七、三四○元，與事實不合。
    (三)訴外人黃錦秀係自八十二年開始占用新竹市○○路一四七號房屋，並非供其無
    償使用，不應計算租賃收入。況依上訴人核定表有黃錦秀、張長岸、曾桂香、楊
    偉良、陳麗鳳等五人使用，黃錦秀使用面積為五分之一，其租賃所得亦依法應以
    二七、八三四元為法定上限。(四)按「稽徵機關應隨時調查扣繳義務人對於有關扣
    繳之報告是否確實，並督促依照本法規定扣款繳納。」為所得稅法第九十五條所
    明定。系爭房屋現值為二、二四七、六○○元，土地價額為一○、三一五、二五
    二元，其土地及建築物申報總價額年息百分之十為一、二五六、二八五元，依土
    地法第九十七條第一項規定，每坪每月租金收入應以四六二元為上限，上訴人依
    每坪每月租金九六○元予以設算租賃所得，於法不合，蓋租賃所得應以一三九、
    一七○元為上限，超過法定最高租金部分上訴人依法並無請求權，為此訴請撤銷
    訴願決定及原處分之判決。
二、上訴人則以：(一)系爭租賃房屋位於新竹市○○路一四七號，依「營業人查定營業
    費用標準等級評定表」上所載之等級，屬於第五等級。又依「營業稅特種稅額查
    定費用標準等級表」之規定，第五等級之房屋租金每月每坪為一、二○○元，惟
    經上訴人實地調查當地之租金情況後，認應按原每月每坪租金一、二○○元予以
    八折計算後核定系爭租賃房屋每月每坪之標準租金為九六○元，且依行為時所得
    稅法施行細則第十六條第三項及財政部八十五年一月二十四日臺財稅第八五一八
    九三○六七號函規定，報請財政部備查，並經財政部於八十五年一月二十四日以
    臺財稅第八五一八九三○六七號函示告知准予備查。是上訴人依每月每坪九六○
    元之標準租金設算被上訴人之配偶蘇繼棟之租賃所得二八九、一八三元，顯無不
    合。(二)上訴人依標準租金每月每坪九六○元予以設算被上訴人租賃所得，經查系
    爭租賃所得標的物，鄰近出租建物所有人自行申報租金扣繳情形，其平均每月每
    坪租金為一、二五九元高於原核定之標準租金，是原核定乃參照當地一般租金情
    況予以設算其租賃所得為二八九、一八三元【507,340× (1-43%) 】。又上訴人
    曾函詢新竹市稅捐稽徵處，查該址房屋現值為二、二四七、六○○元，土地價額
    為一○、三一五、二五二元，其土地及建築物申報總價額年息百分之十為一、二
    五六、二八五元，較原核定系爭之租賃收入五○七、三四○元為高，是依行為時
    所得稅法第十四條第一項第五類第四款、同法施行細則第十六條、財政部七十七
    年十一月九日台稅一發第七七○六六五八五一號函及七十八年六月二十二日台財
    稅第七八○一五八九七二號函釋規定，原核定並無不合。(三)按「當事人主張之事
    實須負舉證責任，倘其所提出之證據不足為其主張事實之證明，自不能認其主張
    之事實為真實。」為本院三十六年判字第十六號著有判例。經查依上訴人八十九
    年五月十一日北區國稅竹市資第八九○○四○○一號函說明二，查上述該址於八
    十四年度設有玫瑰天使商務餐廳及黃錦秀等七人在此營業，從事美食街型態之小
    吃店，此有玫瑰天使商務餐廳及黃錦秀等七人之營業設籍資料附卷可稽，是上述
    該址應有租賃之事實，又因被上訴人原於復查申請書中主張所收取之押租金八○
    ○萬元已存放新竹一信定存，並已申報綜合所得稅，是上訴人曾於八十九年六月
    二日北區國稅法第八九○二九○二八號函請被上訴人提示該筆租賃所得及押金八
    ○○萬元存放於新竹一信之定期存單等相關事證供核，惟被上訴人仍未能提示相
    關資料供核，致無法就其主張予以審酌，是被上訴人之主張，顯不足採等語作為
    抗辯。
三、原審斟酌全辯論意旨及調查證據之結果以：按「個人之綜合所得總額，以其全年
    左列各類所得合併計算之：．．．第五類：．．．四、將財產借與他人使用，除
    經查明確係無償且非供營業或執行業務者使用外，應參照當地一般租金情況，計
    算租賃收入，繳納所得稅。」次按「本法第十四條第一項第五類第四款所稱他人
    ，係指本人、配偶及直系親屬以外之個人或法人而言。」「本法第十四條第一項
    第五類第四款及第五款所稱當地一般租金，由當地主管稽徵機關查明報由省（直
    轄市）主管稽徵機關核定，並送財政部備查。」分別為行為時所得稅法第十四條
    第一項第五類第四款及行為時所得稅法施行細則第十六條第二項、第三項所明定
    。本件上訴人以依營業設籍資料顯示，系爭新竹市○○路一四七號房屋於八十四
    年度設有玫瑰天使商務餐廳及黃錦秀等七人在該址營業從事美食街型態之小吃店
    ，因認該址有租賃之事實，據以核課被上訴人配偶有二八九、一八三元之租賃所
    得，固非無見。惟查依原處分卷附上訴人所為被上訴人八十四年度綜合所得稅核
    定通知書及八十四年度非自住房屋使用及租賃情形核定表所載，係以四四．○四
    坪計算租賃面積，認定被上訴人配偶有取自黃錦秀之租賃所得二八九、一八三元
    ，然系爭房屋既有黃錦秀、張長岸、曾桂香、楊偉良、陳麗鳳及玫瑰天使商務餐
    廳等人之設籍登記，其何以認定黃錦秀之租賃面積，似非有據；又上訴人既認定
    被上訴人配偶將系爭房屋租予黃錦秀等人使用，復查決定援引行為時所得稅法第
    十四條第一項第五類第四款關於將財產借與他人使用，參照當地一般租金情況計
    算租賃收入之規定，亦顯有未合。原處分既有違誤，訴願決定未予糾正，自欠妥
    適，因而為上訴人敗訴之判決。
四、本院核原判決依上開規定及說明，固非無見。惟查稅捐稽徵機關引用所得稅法第
    十四條第一項第五類第四款規定，就非供住宅使用之營業用土地，參照當地一般
    租金情況計算租賃收入之規定，於法有據，因系爭土地係供營業之用，並非供住
    宅使用。此為本院最新之見解（參看本院九十二年十月份庭長法官聯席會議決議
    ）。至被上訴人既依上開規定計算租賃收入，則其租賃收入之取得人究為黃錦秀
    一人或黃錦秀等六人，似與認定被上訴人之租賃收入尚無影響，況上訴人已明
    因電腦帶檔時，以黃錦秀一人代表全體承租人，則原處分亦難謂於法有所違誤。
    原判決未見及此，既有可議。上訴意旨據以指摘原判決有適用法規不當之違背法
    令且所涉及之法律見解具有原則性，聲明廢棄改判，難謂無據。爰將原判決廢棄
    ，並駁回被上訴人在第一審之訴，以臻適法，並昭折服。
據上論結，本件上訴為有理由，爰依行政訴訟法第二百五十六條第一項、第二百五十
九條第一款、第九十八條第三項前段，判決如主文。
中　　華　　民　　國　　九十三　　　年　　　九　　　　月　　二十三　　　日
                    最 高 行 政 法 院  第 四 庭
                                審 判 長 法  官　　　徐　樹　海
                                         法  官      黃  合  文
                                         法  官　　　高　啟　燦
                                         法  官　　　吳　錦　龍
                                         法  官　　　林　茂　權
右  正  本  證  明  與  原  本  無  異
　　　　　　　　　　　　　　　　　　　　 法院書記官　張  雅  琴
中　　華　　民　　國　　九十三　　　年　　　九　　　　月　　二十四　　　日
